【裁判字號】    91,訴,2299
【裁判日期】    920425
【裁判案由】    強盜等
【裁判全文】
臺灣高雄地方法院刑事判決                        九十一年度訴字第二二九九號
    公  訴  人  臺灣高雄地方法院檢察署檢察官
    被      告  丁○○
    選任辯護人  黃仕昆律師
右列被告因強盜等案件，經檢察官提起公訴（九十一年度偵字第一三九○三號），本
院判決如左：
    主  文
丁○○攜帶兇器竊盜未遂，因脫免逮捕，而當場施以強暴，累犯，處有期徒刑伍年
月。扣案如附表編號一至八所示之兇器均沒收。
    事  實
一、丁○○（原名為「鄭會發」）前曾於民國九十年九月間，因竊盜案件，經本院以
    九十年度易字第三九一七號刑事判決判處有期徒刑六月，緩刑二年確定；又於九
    十年十月間，因服用酒類不能安全駕駛動力交通工具而駕駛之公共危險案件，經
    本院高雄簡易庭以九十年度雄交簡字第一三一四號刑事簡易判決判處有期徒刑二
    月確定，並於九十年十二月二十六日以易科罰金執行完畢，猶仍不知悔改，復意
    圖為自己不法之所有，於九十一年七月一日清晨四時四十分許，攜帶如附表編號
    一至八所示客觀上足以危害人生命、身體、安全具有危險性等兇器，自渠位在高
    雄市左營區左營大陸八三六巷一號住處出發，於是日清晨五時許，至高雄市○○
    區○○街一八六號旁空地（起訴書誤繕為「北昌街二三八號前」），持如附表編
    號一所示之螺絲起子二支，破壞乙○○所有牌照號碼ＹＮ—二四八八號自用小貨
    車車門門鎖，欲進入車內竊取財物而著手實施竊盜行為，惟因無法順利開啟車門
    而竊取財物未遂；丁○○再接續以同一方法，破壞丙○○所有牌照號碼ＸＥ—三
    一六一號自用小客車（喜美廠牌）、牌照號碼ＹＵ—二二四三號自用小客貨車（
    以下簡稱「廂型車」）之車門門鎖，旋為乙○○發覺丁○○正持附表編號一所示
    之螺絲起子破壞丙○○所有之「廂型車」車門門鎖而著手接續實施竊盜行為，遂
    大喊抓小偷無法竊取得手之際，丁○○乍見乙○○自後追躡擬逮捕現行犯，詎為
    脫免逮捕，倏以路邊工地所撿拾之磚塊砸向乙○○（起訴書誤繕為「高家宏」）
    臉部之方式而當場施以強暴，致乙○○（起訴書誤繕為「高家嘉」）受有右眉區
    裂傷三公分及右鼻翼至上唇裂傷五公分等傷害後，逃逸至高雄市○○區○○街二
    三八號前藏匿。嗣於同日清晨五時四十分許，在高雄市○○區○○街二三八號前
    為警當場逮捕，現場並扣得如附表所示之物品。
二、案經乙○○、丙○○先後訴由高雄市政府警察局楠梓分局報告臺灣高雄地方法院
    檢察署檢察官偵查起訴。
    理  由
一、訊據被告丁○○固不否認渠於右揭時、地有破壞乙○○、丙○○所有之汽車車門
    門鎖，為乙○○發覺自後追躡之際，亦曾以磚塊砸向乙○○臉部致傷等事實，惟
    矢口否認有何竊盜或準強盜等犯行，辯稱：渠於案發前日夜間，因失眠多日，曾
    至長春醫院看病後，一次服用大量藥物，整個人迷迷糊糊，不知道自己做了什麼
    事云云。經查：
  (一)右揭事實業據被告於警詢及初次偵訊中自白不諱，核與告訴人乙○○及丙○○於
    警詢中及本院審理先後指訴或證述之情節相符，並有扣押筆錄、車籍作業系統—
    查詢認可資料、高雄市○○區○○街三三一號長春醫院醫師出具診斷證明書、案
    發現場照片、如附表所示物品照片、告訴人丙○○提出之修護紀錄表、估價單、
    保養維修作業紀錄表等在卷可稽。被告雖於九十一年七月十五日偵查及本院審理
    中翻異前供，矢口否認渠有何檢察官所指摘之犯行，惟被告於警詢中全程有渠兄
    鄭有利在場，業據證人即承辦員警甲○○及被告之兄鄭有利先後於九十一年十月
    二十一日本院審理中到庭結證綦詳，並有被告之警詢筆錄乙份在卷可攷，足認被
    告於警詢中之自白乃具有任意性至明。矧以，被告於警詢及初次偵訊中所供述之
    內容，最為接近案發時點，亦較不易受其他因素干擾，與渠嗣後於九十一年七月
    十五日偵查及本院審理中所供述之內容相較，自應以渠於警詢及初次偵訊中之供
    述較為可採，故被告翻異前供，殊無足採。
  (二)被告先於警詢中即供承︰因為渠想竊取他人汽車內物品，占為己有；渠想撬開車
    門後再行竊取車內物品，用起子破壞車門後再行竊等語；復於九十一年九月二十
    六日本院審理中自承︰「（為何拿工具撬壞二部車子？）因為我要進去拿東西，
    才會去撬二部車子的門鎖，我沒有進去車內，二部車子的門鎖都被我撬壞」等語
    甚明。是以，顯見被告攜帶如附表編號一至八所示之兇器，並以如附表編號一所
    示之螺絲起子著手實施竊盜之行為，灼然至明。
  (三)本院依職權調取被告歷來在長春醫院就診紀錄發現，被告乃自九十年八月二十一
    日初診起至九十一年七月十五日最後門診治療為止，分別因胃腸炎、臉部開放性
    傷口、急性支氣管炎、頭痛、失眠、梅尼爾病（症候：嚴重劇烈的暈眩，頭暈，
    噁心，Severe dizziness, vertigo, nausea）、急性上呼吸道感染、焦慮症等
    情，有該醫院九十一年八月二十九日長春法字第○八二九號函附卷足憑，又觀諸
    被告前於偵查中所提出之長春醫院醫師出具之診斷證明書，診斷為「失眠」，尚
    難遽認被告有何刑法第十九條所規定之精神障礙等情形甚明。
  (四)被告前曾因精神病症先後至財團法人長庚紀念醫院高雄分院、行政院國軍退除役
    官兵輔導委員會高雄榮民總醫院就診，有本院依職權調取相關病歷資料各乙冊核
    閱無訛，此有財團法人長庚紀念醫院高雄分院九十一年九月四日（九一）長庚院
    高字第二八五五號函、行政院國軍退除役官兵輔導委員會高雄榮民總醫院九十一
    年十月十四日高總行字第○九一○○○九七八四號函各乙件附卷足憑；本院另依
    職權將被告送請行政院國軍退除役官兵輔導委員會高雄榮民總醫院鑑定行為時之
    精神狀態及是否得以續行訴訟程序乙節，經該醫院根據被告及渠兄鄭會利所述之
    個人生活史、該醫院被告病歷資料、精神狀態檢查、心理衡鑑（含觀察、晤談、
    班達測驗、羅夏克墨跡測驗、畫人測驗、基本人格量表）等綜合認定︰被告為一
    Ｂ群人格違常合併輕鬱症及酒精、鎮定安眠藥物濫用之患者，情緒不穩定且衝動
    控制能力差，評估被告犯罪當時之精神狀況，應未達精神耗弱或心神喪失之情形
    ；而酒精及鎮定安眠藥物之使用，可能影響人之行為判斷，而其影響之程度，視
    其使用之數量及個人體質而定，至於被告當時是否曾使用酒精或鎮定安眠藥物及
    其使用之量，目前已無法得知等情，有該醫院九十一年十一月二十七日高總精字
    第○九一○○一一五八六號函、九十二年三月五日高總精字第○九二○○○二一
    一七號函檢附精神狀況鑑定書乙份在卷可攷。復以，被告究於實施犯罪前，是否
    曾服用酒精、鎮定安眠藥物？抑或縱認有服用者，渠所服用之數量如何，除被告
    片面非具體之供述外，別無其他積極證據足資肯認之。職是之故，綜覈前揭證據
    資料及行政院國軍退除役官兵輔導委員會高雄榮民總醫院精神狀況鑑定書，應認
    被告於實施竊盜犯罪之時，尚未達刑法第十九條規定之精神耗弱或心神喪失之狀
    態堪以認定。
  (五)衡諸常情，被告於警詢中所為之任意性自白，詳如前述，即已清楚交代渠實施整
    體犯罪之過程，且具體供承︰渠係為進入車內竊取物品等語，甚至於本院審理中
    復自承︰因為渠要進入車內拿東西，才撬壞車門門鎖等情，委實難認被告於實施
    本案整體犯罪之際，渠精神狀態有何障礙事由發生。縱認被告為警查獲後至警詢
    筆錄製作前之期間內，曾有大吵大鬧、講話反覆、矛盾、神情恍惚、不穩定等精
    神不好之情形，業據告訴人丙○○、乙○○、證人承辦員警甲○○及被告兄長鄭
    會利先後於本院審理中到庭供述或證述在卷，然被告此部分脫序非正常之反應或
    舉動，對於渠實施本案整體犯罪過程之精神狀態釐清乙節，尚難謂有何關聯性，
    實難遽為被告有利事實認定之依據。
  (六)綜上所述，本案事證已臻明確，被告實施竊盜犯罪未遂後，當場對於告訴人乙○○施以強暴，致告訴人乙○○受有如事實欄所示之傷害等犯行洵堪認定，應予依
    法論科。
二、按刑法第三百二十一條第一項第三款之攜帶兇器竊盜罪，係以行為人攜帶兇器竊
    盜為其加重條件，此所謂兇器，其種類並無限制，凡客觀上足對人之生命、身體
    、安全構成威脅，具危險性之物品均屬之，且祇須行竊時攜帶為已足，不以初有
    行兇之意圖為要，最高法院七十九年臺上字第五二五三號著有判例足資參照，是
    被告所攜帶如附表編號一至八所示之工具顯在客觀上足對人之身體、生命、安全
    構成威脅，自屬兇器之列；又按刑法第三百二十九條之以強盜論，即以強盜罪相
    當條文處罰之意，並非專以同法第三百二十八條第一項之強盜論，故同法第三百
    三十條所謂犯強盜罪，不僅指自始犯強盜罪者而言，即依第三百二十九條以強盜
    論者，亦包括之，準此以解，準強盜之犯罪苟有第三百二十一條第一項各款情形
    之一，自應依第三百三十條論處（最高法院四十二年臺上字第五二三號判例可資
    參照）；另按刑法之準強盜罪，係以竊盜或搶奪為前提，其竊盜或搶奪既遂者，
    即以準強盜既遂論，如竊盜或搶奪未遂者，即以準強盜未遂論，最高法院亦著有
    六十八年臺上字第二七七二號判例意旨足資佐參。是被告丁○○雖著手竊取告訴
    人丙○○、乙○○二人所有之財物，惟尚未得手乙節，亦為被告所自承屬實，是
    渠竊盜行為，應屬未遂，渠於告訴人乙○○發覺欲加以逮捕時，為脫免逮捕當場
    將撿拾之磚塊砸向告訴人乙○○臉部而施以強暴之行為，係犯刑法第三百二十九
    條、第三百三十條第二項、第一項（合於第三百二十一條第一項第三款）之攜帶
    兇器竊盜未遂，因脫免逮捕，而當場施以強暴之加重強盜未遂罪。公訴人起訴法
    條僅引用刑法第三百二十一條、第三百二十九條，漏未引用第三百三十條等，尚
    有未洽，附此敘明。至被告就告訴人丙○○、乙○○所有如事實欄所示之三部汽
    車內物品之行為，按連續犯之成立，客觀上須數行為，在時間差距上，可以分開
    ，各具獨立性，每次行為均可獨立成罪，構成同一罪名，始足當之；如數行為於
    同時同地或密切接近之時地實施，侵害同一之法益，在時間差距上難以分開，則
    屬於包括一罪之接續犯，是被告於密接時間內，先後對停放在同一空地上如事實
    所示之汽車內物品，著手實施竊盜之行為而侵害告訴人丙○○、乙○○之財產法
    益，顯在時間差距上難以分開，應屬於包括一罪之接續犯，並非為刑法第五十六
    條之連續犯，益非犯意個別、行為互殊之數罪，故公訴人認應分論併罰之，猶有
    未合，併此指明。其次，被告丁○○前曾於九十年九月間，因竊盜案件，經本院
    以九十年度易字第三九一七號刑事判決判處有期徒刑六月，緩刑二年確定；又於
    九十年十月間，因服用酒類不能安全駕駛動力交通工具而駕駛之公共危險案件，
    經本院高雄簡易庭以九十年度雄交簡字第一三一四號刑事簡易判決判處有期徒刑
    二月確定，並於九十年十二月二十六日以易科罰金執行完畢等情，此有臺灣高雄
    地方法院檢察署刑案資料查註紀錄表、臺灣高等法院被告全國前案紀錄表及本院
    被告院內索引卡紀錄表各乙份在卷可按，渠受有期徒刑之執行完畢後，於五年以
    內再犯本案最重本刑為有期徒刑以上之罪，為累犯，應依刑法第四十七條之規定
    ，加重其刑。再者，被告雖已著手竊盜行為之實施，惟僅破壞車門門鎖，即遭告
    訴人乙○○發現而未果，渠之竊盜犯罪應屬未遂，渠復因脫免逮捕，當埸施以強
    暴，為未遂犯，爰依刑法第二十六條前段之規定，按既遂犯之刑減輕之，並依法
    先加後減之。爰審酌被告犯罪後雖坦承大部分事實，惟仍對於整體犯罪過程避重
    就輕，難認渠犯罪後態度良好，然姑念及告訴人丙○○、乙○○二人於本院審理
    中或以具狀方式或以言詞方式，向本院表示願意撤回告訴，不再追究被告刑責，
    有告訴人丙○○部分撤銷告訴狀暨和解書各乙件附卷供參，告訴人乙○○亦於九
    十一年十一月二十一日本院審理中到庭以言詞撤回告訴在卷，另斟酌被告整體犯
    罪過程之危害程度及告訴人所受損害之範圍等一切情狀，酌情量處如主文所示之
    低度刑，以啟自新。末就如附表編號一至八所示之兇器，乃供被告實施犯罪所用
    之物，且屬被告所有或與渠家人共有，業據被告供明在卷屬實（見九十二年四月
    十日審判筆錄），爰依刑法第三十八條第一項第二款之規定，併為諭知沒收之宣
    告。至如附表編號九、十所示之物品，前者為膠帶應非屬供被告實施犯罪所用之
    物，縱認屬被告所有或共有，亦不得逕依刑法第三十八條第一項第二款之規定，
    併予宣告沒收；另後者乃被告撿拾之磚塊，雖係供被告實施犯罪所用之物，但尚
    無證據足資認定確屬被告所有，殊無依刑法第三十八條第一項第二款併予宣告沒
    收規定之適用餘地，附此指明。
三、公訴意旨另認被告為脫免逮捕而當場對告訴人乙○○施以強暴，致告訴人乙○○
    受有如事實欄所示之傷害，因認被告尚涉犯刑法第二百七十七條第一項之普通傷
    害罪嫌。按告訴乃論之罪，告訴人於第一審辯論終結前，得撤回其告訴；又告訴
    經撤回者，法院應諭知不受理之判決，刑事訴訟法第二百三十八條第一項及第三
    百零三條第三款分別定有明文。查本件被告另涉犯普通傷害罪嫌部分，依刑法第
    二百八十七條前段之規定，須告訴乃論。茲據告訴人乙○○於九十一年十月二十
    一日本院審理中當庭以言詞聲請撤回其告訴，揆諸前開條文及說明，逕為諭知不
    受理之判決。
據上論斷，應依刑事訴訟法第二百九十九條第一項前段、第三百零三條第三款，刑法
第三百二十一條第一項第三款、第三百二十九條、第三百三十條第二項、第一項、第
四十七條、第二十六條前段、第三十八條第一項第二款，判決如主文。
本案經檢察官李廷輝到庭執行職務。
中      華      民      國    九十二    年      四      月    二十五    日
                                  臺灣高雄地方法院刑事第四庭
                                      法  官  劉定安
右正本證明與原本無異。
如不服本判決，應於判決送達後十日內，向本院提出上訴狀。
                                      書記官  鍾錦祥
中      華      民      國    九十二    年      五      月      二      日
附表︰
┌───┬──────────────┬────┬───────────┐
│ 編號 │    品               名     │ 單  位 │   數            量   │
├───┼──────────────┼────┼───────────┤
│一    │螺絲起子                    │把      │三                    │
├───┼──────────────┼────┼───────────┤
│二    │榔頭         │個      │一                    │
├───┼──────────────┼────┼───────────┤
│三    │活動扳手                    │把      │二                    │
├───┼──────────────┼────┼───────────┤
│四    │六角扳手                    │支      │二十五                │
├───┼──────────────┼────┼───────────┤
│五    │老虎鉗子                    │把      │三                    │
├───┼──────────────┼────┼───────────┤
│六    │瑞士刀                      │把      │一                    │
├───┼──────────────┼────┼───────────┤
│七    │鋸片                        │把      │一                    │
├───┼──────────────┼────┼───────────┤
│八    │電鑽                        │支      │二                    │
├───┼──────────────┼────┼───────────┤
│九    │膠帶                        │卷      │二                    │
├───┼──────────────┼────┼───────────┤
│十    │磚塊                        │個      │一                    │
└───┴──────────────┴────┴───────────┘
附錄本案論罪科刑法條全文︰
中華民國刑法第三百二十九條
竊盜或搶奪，因防護贓物、脫免逮捕或湮滅罪證，而當場施以強暴脅迫者，以強盜論
。
中華民國刑法第三百三十條
犯強盜罪而有第三百二十一條第一項各款情形之一者，處七年以上有期徒刑。
前項之未遂犯罰之。
中華民國刑法第三百二十一條
犯竊盜罪而有左列情形之一者，處六月以上、五年以下有期徒刑：
一  於夜間侵入住宅或有人居住之建築物、船艦或隱匿其內而犯之者。
二  毀越門扇、牆垣或其他安全設備而犯之者。
三  攜帶兇器而犯之者。
四  結夥三人以上而犯之者。
五  乘火災、水災或其他災害之際而犯之者。
六  在車站或埠頭而犯之者。
前項之未遂犯罰之。


司法院資訊處製作；財團法人民間司法改革基金會備份。
